---
layout: page
title: 데이터 과학 -- 금융(Finance)
subtitle: "재무제표(Financial Statement)"
author:
    name: xwMOOC
    url: https://www.facebook.com/groups/tidyverse/
    affiliation: Tidyverse Korea
date: "`r Sys.Date()`"
output:
  html_document: 
    toc: yes
    toc_float: true
    highlight: tango
    code_folding: show
    number_section: true
    self_contained: true
editor_options: 
  chunk_output_type: console
---

```{r setup, include=FALSE}
knitr::opts_chunk$set(echo = TRUE, message=FALSE, warning=FALSE,
                      comment="", digits = 3, tidy = FALSE, prompt = FALSE, fig.align = 'center')
```

# 거래주식 업체코드 {#stock-company-code}

코스피(KOSPI)는 한국거래소 **유가증권**시장의 종합주가지수를 이른다. **코스닥**(KOSDAQ)은 한국거래소(KRX)의 코스닥시장본부가 운영하는 주식시장을 통칭한다.
[KIND - 상장법인목록](http://kind.krx.co.kr/corpgeneral/corpList.do?method=loadInitPage) 웹사이트에서 **유가증권**, **코스닥**별로 나눠서 검색하고 엑셀파일로 다운로드 받는다.


```{r krx-company-code}
library(tidyverse)
library(readxl)

kospi_code <- read_excel("data/유가증권.xlsx", sheet="유가증권")
kosdaq_code <- read_excel("data/코스닥.xlsx", sheet="코스닥")

kospi_df <- kospi_code %>% 
  mutate(`구분`="코스피")

kosdaq_df <- kosdaq_code %>% 
  mutate(`구분`="코스닥")

stock_code_df <- bind_rows(kospi_df, kosdaq_df)

stock_code_df %>% 
  select(`구분`, everything()) %>% 
  mutate(`홈페이지` = paste0("<a href='", `홈페이지`, "' target='_blank'>", `홈페이지`, "</a>")) %>% 
  DT::datatable(escape = FALSE,  filter = 'top')

# stock_code_df %>% write_rds("data/stock_code_df.rds")
```

## 연도별 상장업체 {#stock-company-code-by-listed}

연도별 상장업체를 코스피와 코스닥을 기준으로 상장일을 기준으로 작업한다. 

```{r stock-company-listed, fig.width=10}
library(lubridate)
library(extrafont)
loadfonts()

stock_code_df %>% 
  mutate(`상장년` = year(`상장일`)) %>% 
  count(`구분`, `상장년`) %>% 
  ggplot(aes(x=`상장년`, y=n, color=`구분`)) +
    geom_point() +
    geom_line() +
    theme_minimal(base_family = "NanumGothic") +
    labs(x="", y="상장업체수", title="연도별 상장업체수") +
    theme(legend.position = "top")
```

## 결산월 {#stock-company-code-by-settlement}

대부분 결산월이 12월이라 12월 결산법인을 제외하고 결산월이 특이한 업체들만 뽑아본다.

```{r stock-company-listed-settlement, fig.width=10}
stock_code_df %>% 
  filter(!str_detect(`결산월`, "12월")) %>% 
  group_by(`결산월`) %>% 
  summarise(`회사명` = str_c(`회사명`, collapse=", "),
            `종목코드` = str_c(`종목코드`, collapse=", "),) %>% 
  DT::datatable()
```

# 주식투자를 위한 기업정보 {#financial-statement}

[NICE 평가정보 상장코스탁분석](http://media.kisline.com/) 웹사이트에서 앞서 준비한 코스피/코스탁 업체코드를 넣어 **Highlight**에서 "Financial Summary" 정보를 가져온다. 

## 특정회사 한개 기업정보 {#financial-statement}

```{r financial-statement}
library(tidyverse)
library(rvest)

Sys.setlocale("LC_ALL", "C")

kisline_url <- "http://media.kisline.com/highlight/mainHighlight.nice?paper_stock=069080"

stock_dat <- kisline_url %>% 
  read_html() %>% 
  html_node(xpath = '//*[@id="summarytp1"]/table[1]') %>% 
  html_table()

Sys.setlocale("LC_ALL", "Korean")

stock_df <- stock_dat %>% 
  set_names(stock_dat[1,]) %>% 
  filter(row_number() != 1) %>% 
  gather(year, value, -`구분`) %>% 
  mutate(value = parse_number(value))

stock_df %>% 
  DT::datatable()
```

## 코스피 유가증권 기업정보 {#financial-statement-kospi}


```{r kospi-company-info}
## 회사코드를 넣으면 기업정보를 반환시키는 함수
library(tictoc)

get_company_info <- possibly(function(stock_code) {
  
  Sys.setlocale("LC_ALL", "C")

  kisline_url <- paste0("http://media.kisline.com/highlight/mainHighlight.nice?paper_stock=", stock_code)

  stock_dat <- kisline_url %>% 
    read_html() %>% 
    html_node(xpath = '//*[@id="summarytp0"]/table[1]') %>% 
  
  Sys.setlocale("LC_ALL", "Korean")

  stock_df <- stock_dat %>% 
    set_names(stock_dat[1,]) %>% 
    filter(row_number() != 1) %>% 
    gather(year, value, -`구분`) %>% 
    mutate(value = parse_number(value))
  
  return(stock_df)
}, otherwise = NA)

# webzen <- get_company_info("069080")
# get_company_info("293940")

company_df <- read_rds("data/stock_code_df.rds") %>% 
  select(`회사명`, `종목코드`, `업종`)

tic()
company_map_df <- company_df %>% 
  mutate(data = map_df(`종목코드`, ~get_company_info(.x)))
toc()

company_map_df %>% 
  write_rds("data/company_map_df.rds")

```

