---
layout: page
title: 데이터 과학 -- 금융(Finance)
subtitle: "주식투자"
author:
    name: xwMOOC
    url: https://www.facebook.com/groups/tidyverse/
    affiliation: Tidyverse Korea
date: "`r Sys.Date()`"
output:
  html_document: 
    toc: yes
    toc_float: true
    highlight: tango
    code_folding: show
    number_section: true
    self_contained: true
editor_options: 
  chunk_output_type: console
---

```{r setup, include=FALSE}
knitr::opts_chunk$set(echo = TRUE, message=FALSE, warning=FALSE,
                      comment="", digits = 3, tidy = FALSE, prompt = FALSE, fig.align = 'center')
```

# 주식투자의 시작 {#start-stock-purchase}

주식투자의 시작은 증권계좌 개설부터 시작한다고 볼 수 있다.
먼저 일반 개인 투자자기준 은행연계 증권계좌 개설하고 천만원 거래했을 때 거래 수수료를 비교한다.

# 증권사 수수료 {#trade-fee}

생각보다 다양한 방식으로 수수료를 다양한 거래에 대해서 지불하고 있으며 대표적인 것이 주식 투자 수수료가 이에 포함된다.

- 행정수수료: 흔히 동사무소에서 서류떼는데 드는 비용도 수수료이다.
- 은행/수수료: 은행에서 금융거래를 하는 과정에서 지불하는 수수료.
- **주식 투자 수수료**: 증권사 수수료, 증권거래세
- 비트코인: 출금 수수료
- 사법수수료: 사법시설을 이용하는데 지불하는 수수료. 가장 대표적인 것은, 소장 등을 낼 때 납부하는 인지대

증권사 수수료는 [증권사별 수수료 정리](http://liferootkam.tistory.com/259)를 참조하여 비교하면 다음과 같다.
이 사례를 드는 이유는 웹사이트에서 우클릭하여 복사하여 데이터를 가져오고자 할 경우 웹크롤링을 활용하면 읽기만 가능한 웹사이트에서도
데이터를 긁어올 수 있게 된다.

```{r stock-fees-tistory}
library(tidyverse)
library(rvest)

Sys.setlocale("LC_ALL", "C")

url <- "http://liferootkam.tistory.com/259"

fee_dat <- url %>% 
  read_html() %>% 
  html_node(xpath='//*[@id="content"]/article/div[3]/div/table') %>% 
  html_table() 

Sys.setlocale("LC_ALL", "Korean")

fee_df <- fee_dat %>% 
  set_names(fee_dat[1,]) %>% 
  filter(row_number() != 1) %>% 
  mutate(`전화주문` = parse_number(`전화주문`) / 100,
         `HTS주문`  = parse_number(`HTS주문`) / 100,
         `MTS주문`  = parse_number(`MTS주문`) /100)

fee_df %>% 
  DT::datatable() %>% 
  DT::formatPercentage(c(2:4), digits = 3)

```

금융투자협회 전자공시서비스 [주식거래 수수료](http://dis.kofia.or.kr/websquare/index.jsp?w2xPath=/wq/compann/DISComdStockTrdCms.xml&divisionId=MDIS02007002000000&serviceId=SDIS02007002000#!)에서 
각 증권사별 주식거래 수수료를 비교할 수 있다. 100만원 주식거래 기준으로 "원, bp"로 표기된 엑셀 파일을 다운로드 받는다.

```{r stock-fees-협회}
library(tidyverse)
library(readxl)

fee_dat <- read_excel("data/주식거래 수수료_20190107.xlsx", sheet="sheet", skip=2)

fee_df <- fee_dat %>% 
  set_names(c("회사명", "수수료_부과기준", "기준일자", "거래금액", "구분", 
              "증권사_오프라인", "증권사_HTS", "증권사_ARS", "증권사_스마트폰", "은행_오프라인", "은행_HTS", 
              "은행_ARS", "은행_스마트폰", "비고")) %>% 
  filter(!is.na(`증권사_오프라인`)) %>% 
  filter(!str_detect(`구분`, "변경율")) %>% 
  group_by(`회사명`) %>% 
  summarise(`구분` = last(`구분`),
            `증권사_오프라인` = last(`증권사_오프라인`),
            `증권사_HTS` = last(`증권사_HTS`),
            `증권사_ARS` = last(`증권사_ARS`),
            `증권사_스마트폰` = last(`증권사_스마트폰`),
            `은행_오프라인` = last(`은행_오프라인`),
            `은행_HTS` = last(`은행_HTS`),
            `은행_ARS` = last(`은행_ARS`),
            `은행_스마트폰`= last(`은행_스마트폰`)) %>% 
  ungroup()

fee_df %>% 
  DT::datatable()

```

데이터를 살펴봤으니 이제 백만원 거래시 "원, bp" 표기된 것을 익숙한 퍼센티지(%)로 변환시켜서 증권사/은행 개설, 오프라인/HTS/ARS/스마트폰 거래 수수료를 비교해보자. 수수료가 없는 것은 제거하고 이를 수수료율과 수수료 기준으로 데이터를 정제한다. 대신증권 은행/스마트폰 HTS 거래의 경우 수수료율이 0.011%로 110원으로 최소인 반면, 
케이프투자증권 은행/증권사 오프라인 거래의 경우 수수료가 6,000원 부과되고 있다.

```{r trade-hts-fees-comparison}
fee_viz_df <- fee_df %>% 
  select(-`구분`) %>% 
  gather(`거래구분`, `수수료`, -`회사명`) %>% 
  mutate(`수수료율` = `수수료` /10^6) %>% 
  filter(!is.na(`수수료`))

fee_viz_df %>% 
  DT::datatable() %>% 
  DT::formatPercentage("수수료율", digits=3) %>% 
  DT::formatRound("수수료", digits=0) 
```

은행개설이 증권사 개설보다 수수료가 저렴한 것이 확인되고, 오프라인 > ARS > HTS/스마트폰 순으로 수수료율이 적은 것이 확인된다.

```{r trade-hts-fees-comparison-viz, fig.width=10, fig.height=8} 
library(extrafont)
loadfonts()

fee_viz_df %>% 
  mutate(`회사명` = str_remove(`회사명`, "증권")) %>% 
  separate(`거래구분`, into=c("금융기관", "거래방식"), sep="_", remove = FALSE) %>% 
  ggplot(aes(x=fct_reorder(`회사명`, -`수수료율`), y=`수수료율`, color=`금융기관`)) +
    geom_point() +
    coord_flip() +
    facet_wrap(~`거래방식`, scale="free") +
    scale_y_continuous(labels=scales::percent) +
    theme_minimal(base_family = "NanumGothic")
```
