---
layout: page
title: "데이터 시각화 - 인터랙티브"
subtitle: "빅데이터 시각화 주식 - `trelliscope`"
author:
    name: xwMOOC
    url: https://www.facebook.com/groups/tidyverse/
    affiliation: Tidyverse Korea
date: "`r Sys.Date()`"
output:
  html_document: 
    toc: yes
    toc_float: true
    highlight: tango
    code_folding: show
    number_section: true
    self_contained: false
editor_options: 
  chunk_output_type: console
---


```{r, include=FALSE}
knitr::opts_chunk$set(echo = TRUE, warning=FALSE, message=FALSE,
                    comment="", digits = 3, tidy = FALSE, prompt = FALSE, fig.align = 'center')

```


# 코스피 200 주식데이터 {#bigdata-viz-stock-data}

한국거래소 KRX에서 통계 &rarr; 주식 &rarr; 종목시세 &rarr; [81004] 전체 종목시세에서 [81004 전체 종목시세](http://marketdata.krx.co.kr/mdi#document=13020101)에서 한국거래소에서 거래되고 있는 상장사 목록 및 시가총액 데이터를 구할 수 있다. 1월 3일 다운로드 받은 데이터를 바탕으로 시가총액기준으로 상위 200개 종목을 뽑아내어 별도 데이터프레임으로 저장한다.

```{r kospi-stock-data}
library(tidyverse)
library(readxl)
library(quantmod)

kospi50_dat <- read_excel("data/KRX-상장사-20190111.xlsx", sheet="KOSPI") %>% 
  mutate(`거래소` = "코스피",
         `시가총액` = parse_number(`시가총액`)) %>% 
  mutate(stock_code = paste0(`종목코드`, ".KS")) %>% 
  top_n(50, wt=`시가총액`)
```

시가총액 상위 200개 업체를 뽑아낸 후에 종목코드를 기준으로 주식데이터를 `quantmod` 팩키지를 사용해서 데이터를 가져오는 대신 상위 50개 종목만 추출하여 데이터를 가져온다.

```{r kospi-stock-data-ohlc, eval=FALSE}
library(quantmod)
## 상위 50 주식 데이터 가져오기 -----
kospi50_df <- kospi50_dat %>% 
  select(stock_code, `종목코드`, `종목명`, `시가총액`) %>% 
  mutate(stock_data = map(stock_code, function(x) getSymbols(x, src="yahoo", from="2015-01-01",
                                                             auto.assign = FALSE, USE.NAMES = FALSE, 
                                                             simplify = FALSE))) 
## 변수명 통일 -----
for(i in 1:nrow(kospi50_df)) {
  names(kospi50_df$stock_data[[i]]) <- c("open", "high", "low", "close", "volume", "adjust")
}

kospi50_df %>% write_rds("data/kospi50_df.rds")
```


# 종목별 기초 통계 {#bigdata-viz-stock-data-eda}

무명함수를 사용해서 기본적인 통계량을 각 종목별로 작업을 수행할 수 있다.

```{r kospi-stock-data-ohlc-eda, eval = TRUE}
kospi50_df  <- read_rds("data/kospi50_df.rds")

kospi50_df %>% 
  arrange(desc(`시가총액`)) %>% 
  mutate(close_max_price = map_dbl(stock_data, function(x) max(x$close)),
         close_min_price = map_dbl(stock_data, function(x) min(x$close)))
```


# 주식 빅데이터 시각화 {#bigdata-viz-stock-data-viz}

무명함수를 사용해서 기본적인 통계량을 각 종목별로 작업을 수행할 수 있다.

## `xts` &rarr; 데이터프레임  {#bigdata-viz-stock-data-viz-df}

`plotly`를 사용해서 시각화를 하려면 `quantmod`를 통해 다운로드 받은 `xts` 데이터를 데이터프레임으로 변환시킨다.


```{r kospi-stock-data-ohlc-viz-df}
kospi50_df  <- read_rds("data/kospi50_df.rds")

options(encoding = "utf-8")
library(trelliscopejs)
library(plotly)


kospi50_df <- kospi50_df %>% 
  mutate(stock_df = map(stock_data, ~ data.frame(date=index(.x), coredata(.x))))
```

## `map_plot` 시각화 객체 생성  {#bigdata-viz-stock-data-viz-plot}

`plot_ly()` 함수를 간결하게 `OHLC`를 시각화할 수 있도록 `ohlc_plot()` 사용자 정의 함수를 생성하고 이를 `map_plot()`을 전달한다.


```{r kospi-stock-data-ohlc-viz}
ohlc_plot <- function(df) {
  plot_ly(df, x = ~date, type = "ohlc",
          open = ~open, close = ~close,
          high = ~high, low = ~low)
}

kospi50_plot_df <- kospi50_df %>% 
  mutate(panel = map_plot(stock_df, ohlc_plot))
```


## `trelliscopeJS` 시각화  {#bigdata-viz-stock-data-viz-trelliscope}

마지막으로 `trelliscope()` 함수로 시각화한다.

```{r kospi-stock-data-ohlc-viz-go, eval=TRUE}
trelliscope(kospi50_plot_df,
            name = "ohlc", nrow = 2, ncol = 3,
            state = list(labels = c("종목명", "종목코드")),
            path="finance-trelliscope-advanced_files")
```


