---
layout: page
title: 데이터 과학 -- 금융(Finance)
subtitle: "S&P 신용등급"
author:
    name: xwMOOC
    url: https://www.facebook.com/groups/tidyverse/
    affiliation: Tidyverse Korea
date: "`r Sys.Date()`"
output:
  html_document: 
    toc: yes
    toc_float: true
    highlight: tango
    code_folding: show
    number_section: true
    self_contained: true
editor_options: 
  chunk_output_type: console
---

```{r, include=FALSE}
knitr::opts_chunk$set(echo = TRUE, message=FALSE, warning=FALSE,
                      comment="", digits = 3, tidy = FALSE, prompt = FALSE, fig.align = 'center')
```


# 국가 신용등급 {#snp-credit-rating}

위키백과사전에서 [List of countries by credit rating](https://en.wikipedia.org/wiki/List_of_countries_by_credit_rating) 데이터를 다운로드 받는다.

## S&P 국가 신용등급 {#snp-credit-rating}

Standard & Poor's (S&P)에서는 `BBB-`이상이 투자등급, `BB+`이하는 투기등급으로 정의한다.

```{r get-snp-rating-data}
library(tidyverse)
library(rvest)
library(janitor)

rating_url <- "https://en.wikipedia.org/wiki/List_of_countries_by_credit_rating"

snp_dat <- rating_url %>% 
  read_html() %>% 
  html_node(xpath='//*[@id="mw-content-text"]/div/table[1]') %>% 
  html_table() %>% 
  tbl_df

snp_df <- snp_dat %>% 
  clean_names() %>% 
  rename(country = country_region) %>% 
  separate(rating, into=c("tmp", "rating"), sep=" ") %>% 
  select(country, date, outlook, rating) %>% 
  mutate(date = lubridate::ymd(date)) %>% 
  mutate(rating = factor(rating, levels = c("AAA","AA+","AA","AA-","A+","A","A-","BBB+","BBB","BBB-","BB+","BB","BB-","B+","B","B-","CCC+","D","SD")))

snp_df %>% 
  DT::datatable()
```

앞서 신용등급변수(`rating`)을 요인(factor) 변수로 변환시켰기 때문에 가장 높은 등급부터 가장 낮은 등급까지 자연스럽게 `rating` 등급표를 쉽게 작성할 수 있따.

```{r get-snp-rating-data-distribution}
snp_df %>% 
  count(rating)
```

## 피치 국가 신용등급 {#moodys-credit-rating}

피치 (Fitch)에서는 `BBB-` 이상이 투자등급, `BB+`이하는 투기등급으로 정의한다.

```{r get-fitch-rating-data}
fitch_dat <- rating_url %>% 
  read_html() %>% 
  html_node(xpath='//*[@id="mw-content-text"]/div/table[2]') %>% 
  html_table() %>% 
  tbl_df

fitch_df <- fitch_dat %>% 
  clean_names() %>% 
  rename(country = country_region) %>% 
  mutate(rating = str_remove_all(rating, "[0-9]")) %>% 
  select(country, date, outlook, rating) %>% 
  mutate(date = lubridate::ymd(date)) %>% 
  mutate(rating = factor(rating, levels = c("AAA","AA+","AA","AA-","A+","A","A-","BBB+","BBB","BBB-","BB+","BB","BB-","B+","B","B-","CCC+","D","SD")))

fitch_df %>% 
  DT::datatable()
```

앞서 신용등급변수(`rating`)을 요인(factor) 변수로 변환시켰기 때문에 가장 높은 등급부터 가장 낮은 등급까지 자연스럽게 `rating` 등급표를 쉽게 작성할 수 있따.

```{r get-fitch-rating-data-distribution}
fitch_df %>% 
  count(rating)
```

## Dagong 국가 신용등급 {#moodys-credit-rating}

Dagong은 2018년  China Securities Regulatory Commission (CSRC)에 의해서 영업정지된 것으로 나타난다.

```{r get-dagong-rating-data}
dagong_dat <- rating_url %>% 
  read_html() %>% 
  html_node(xpath='//*[@id="mw-content-text"]/div/table[7]') %>% 
  html_table() %>% 
  tbl_df

dagong_df <- dagong_dat %>% 
  clean_names() %>% 
  mutate(rating = str_remove_all(rating, "[0-9]")) %>% 
  select(country, date, outlook, rating) %>% 
  mutate(date = if_else(str_length(date) <=8, parse_date(date, "%Y-%m"), lubridate::ymd(date))) %>% 
  mutate(rating = factor(rating, levels = c("AAA","AA+","AA","AA-","A+","A","A-","BBB+","BBB","BBB-","BB+","BB","BB-","B+","B","B-","CCC+","D","SD")))

dagong_df %>% 
  DT::datatable()
```


앞서 신용등급변수(`rating`)을 요인(factor) 변수로 변환시켰기 때문에 가장 높은 등급부터 가장 낮은 등급까지 자연스럽게 `rating` 등급표를 쉽게 작성할 수 있따.

```{r get-dagong-rating-data-distribution}
dagong_df %>% 
  count(rating)
```

## 신용기관 등급 비교 {#credit-agendy-rating-comparison}

S&P, 무디스, Dagong 신용평가사 국가신용등급을 취합한다.

```{r credit-rating-comparison}
snp_comp_df <- snp_df %>% 
  mutate(agency="S&P") %>% 
  rename(snp = rating) %>% 
  select(country, snp)

fitch_comp_df <- fitch_df %>% 
  mutate(agency="Fitch") %>% 
  rename(fitch = rating) %>% 
  select(country, fitch)

dagong_comp_df <- dagong_df %>% 
  mutate(agency="Dagong") %>% 
  rename(dagong = rating) %>% 
  select(country, dagong)

rating_dat <- full_join(snp_comp_df, fitch_comp_df) %>% 
  full_join(dagong_comp_df)

rating_dat %>% 
  DT::datatable()

```


앞서 신용등급변수(`rating`)을 요인(factor) 변수로 변환시켰기 때문에 가장 높은 등급부터 가장 낮은 등급까지 자연스럽게 `rating` 등급표를 쉽게 작성할 수 있다.


```{r get-all-rating-data-distribution}
rating_df <- rating_dat %>% 
  filter(complete.cases(.))

rating_df %>% 
  gather(agency, rating, -country) %>% 
  count(rating, agency) %>% 
  mutate(rating = factor(rating, levels = c("AAA","AA+","AA","AA-","A+","A","A-","BBB+","BBB","BBB-","BB+","BB","BB-","B+","B","B-","CCC+","D"))) %>% 
  spread(agency, n)
```

신용등급별로 신용평가사 평가한 국가별 빈도를 막대그래프로 시각화한다.

```{r get-all-rating-data-distribution-viz}
library(extrafont)
loadfonts()

rating_df %>% 
  gather(agency, rating, -country) %>% 
  count(rating, agency) %>% 
  mutate(rating = factor(rating, levels = c("AAA","AA+","AA","AA-","A+","A","A-","BBB+","BBB","BBB-","BB+","BB","BB-","B+","B","B-","CCC+","D"))) %>% 
  ggplot(aes(x=fct_rev(rating), y=n, fill=agency)) +
    geom_col(position="dodge") +
    labs(x="", y="국가수", fill="신용평가사", title="신용평가사가 평가한 국가별 신용등급 분포") +
    theme(legend.position = "top") +
    theme_minimal(base_family = "NanumGothic") +
    geom_vline(xintercept = 7, color="red", linetype="dashed") +
    coord_flip()  +
    scale_fill_manual(values = c("blue", "red", "green"))
```

