---
layout: page
title: 데이터 과학 -- 금융(Finance)
subtitle: "재무제표(Financial Statement)"
author:
    name: xwMOOC
    url: https://www.facebook.com/groups/tidyverse/
    affiliation: Tidyverse Korea
date: "`r Sys.Date()`"
output:
  html_document: 
    toc: yes
    toc_float: true
    highlight: tango
    code_folding: show
    number_section: true
    self_contained: true
editor_options: 
  chunk_output_type: console
---

```{r setup, include=FALSE}
knitr::opts_chunk$set(echo = TRUE, message=FALSE, warning=FALSE,
                      comment="", digits = 3, tidy = FALSE, prompt = FALSE, fig.align = 'center')
```

# 거래주식 업체코드 {#stock-company-code}

코스피(KOSPI)는 한국거래소 **유가증권**시장의 종합주가지수를 이른다. **코스닥**(KOSDAQ)은 한국거래소(KRX)의 코스닥시장본부가 운영하는 주식시장을 통칭한다.
[KIND - 상장법인목록](http://kind.krx.co.kr/corpgeneral/corpList.do?method=loadInitPage) 웹사이트에서 **유가증권**, **코스닥**별로 나눠서 검색하고 엑셀파일로 다운로드 받는다.


```{r krx-company-code}
library(tidyverse)
library(readxl)

kospi_code <- read_excel("data/유가증권.xlsx", sheet="유가증권")
kosdaq_code <- read_excel("data/코스닥.xlsx", sheet="코스닥")

kospi_df <- kospi_code %>% 
  mutate(`구분`="코스피")

kosdaq_df <- kosdaq_code %>% 
  mutate(`구분`="코스닥")

stock_code_df <- bind_rows(kospi_df, kosdaq_df)

stock_code_df %>% 
  select(`구분`, everything()) %>% 
  mutate(`홈페이지` = paste0("<a href='", `홈페이지`, "' target='_blank'>", `홈페이지`, "</a>")) %>% 
  DT::datatable(escape = FALSE,  filter = 'top')

# stock_code_df %>% write_rds("data/stock_code_df.rds")
kospi_df %>% write_rds("data/kospi_df.rds")
kosdaq_df %>% write_rds("data/kosdaq_df.rds")
```

## 연도별 상장업체 {#stock-company-code-by-listed}

연도별 상장업체를 코스피와 코스닥을 기준으로 상장일을 기준으로 작업한다. 

```{r stock-company-listed, fig.width=10}
library(lubridate)
library(extrafont)
loadfonts()

stock_code_df %>% 
  mutate(`상장년` = year(`상장일`)) %>% 
  count(`구분`, `상장년`) %>% 
  ggplot(aes(x=`상장년`, y=n, color=`구분`)) +
    geom_point() +
    geom_line() +
    theme_minimal(base_family = "NanumGothic") +
    labs(x="", y="상장업체수", title="연도별 상장업체수") +
    theme(legend.position = "top")
```

## 결산월 {#stock-company-code-by-settlement}

대부분 결산월이 12월이라 12월 결산법인을 제외하고 결산월이 특이한 업체들만 뽑아본다.

```{r stock-company-listed-settlement, fig.width=10}
stock_code_df %>% 
  filter(!str_detect(`결산월`, "12월")) %>% 
  group_by(`결산월`) %>% 
  summarise(`회사명` = str_c(`회사명`, collapse=", "),
            `종목코드` = str_c(`종목코드`, collapse=", "),) %>% 
  DT::datatable()
```

# 주식투자를 위한 기업정보 {#financial-statement}

[NICE 평가정보 상장코스탁분석](http://media.kisline.com/) 웹사이트에서 앞서 준비한 코스피/코스탁 업체코드를 넣어 **Highlight**에서 "Financial Summary" 정보를 가져온다. 

## 특정회사 한개 기업정보 {#financial-statement}

```{r financial-statement}
library(tidyverse)
library(rvest)

# kisline_url <- "http://media.kisline.com/highlight/mainHighlight.nice?paper_stock=293940"
kisline_url <- "http://media.kisline.com/highlight/mainHighlight.nice?paper_stock=069080"

stock_dat <- kisline_url %>% 
  read_html() %>% 
  html_node(xpath = '//*[@id="summarytp1"]/table[1]') %>% 
  html_table()

stock_df <- stock_dat %>% 
  set_names(make.names(stock_dat[1,], unique = TRUE)) %>% 
  filter(row_number() != 1) 

stock_df %>% 
  DT::datatable()
```

# 야후 파이낸스 기업정보 {#financial-statement-yahoo}

- 손익계산서(income statement): [https://finance.yahoo.com/quote/AAPL/financials?p=AAPL](https://finance.yahoo.com/quote/AAPL/financials?p=AAPL)
- 대차대조표(balance sheet): [https://finance.yahoo.com/quote/AAPL/balance-sheet?p=AAPL](https://finance.yahoo.com/quote/AAPL/balance-sheet?p=AAPL)
- 현금유동성: [https://finance.yahoo.com/quote/AAPL/cash-flow?p=AAPL](https://finance.yahoo.com/quote/AAPL/cash-flow?p=AAPL)


```{r yahoo-finance}
library(tidyverse)
library(rvest)

is_df <- "https://finance.yahoo.com/quote/AAPL/financials?p=APPL" %>% 
  read_html() %>% 
  html_table() %>% 
  map_df(bind_cols) %>% 
  as_tibble()

is_df

```


# 네이버 파이낸스 기업정보 [^naver-crawling] {#financial-statement-naver}

[^naver-crawling]: [네이버 파이낸스 - 재무제표 크롤링](https://financedata.github.io/posts/naver-finance-finstate-crawling.html)

- `cmp_cd`(종목코드) &rarr; 	005930
- `fin_typ`(재무제표 유형) &rarr; 	0: 주재무제표, 1: GAAP개별, 2: GAAP연결, 3: IFRS별도, 4:IFRS연결
- `freq_typ`(기간): &rarr; Y:년, Q:분기

```{r naver-finance-crawling}
library(janitor)

kospi_df <- read_rds("data/kospi_df.rds")

# company_url <- 'http://companyinfo.stock.naver.com/v1/company/cF1001.aspx?cmp_cd=%s&fin_typ=%s&freq_typ=%s'

company_url <- 'http://companyinfo.stock.naver.com/v1/company/cF1001.aspx?cmp_cd=005930&fin_typ=0&freq_typ=Y'

company_html <- company_url %>% 
  read_html() 

company_dat <- company_html %>% 
  html_nodes(xpath='//*[@id="cTB26"]') %>% 
  html_table(fill = TRUE) %>% 
  .[[1]]

company_df <- company_dat %>% 
  clean_names() %>% 
  select(`주_요_재_무_정_보`, contains("연_간")) 
  
company_df <- company_df %>% 
  set_names(company_df[1,]) %>% 
  filter(row_number() != 1) %>% 
  gather(`연도`, `값`, -주요재무정보) %>% 
  mutate(`연도` = str_extract(`연도`, "[0-9]{4}")) %>% 
  mutate(`값` = parse_number(`값`))


```

