---
layout: page
title: 데이터 과학 -- 금융(Finance)
subtitle: 체중 예측 - `tibble`
output:
  html_document: 
    toc: yes
    toc_float: true
    highlight: tango
    code_folding: show
    number_sections: TRUE
mainfont: NanumGothic
---


```{r, include=FALSE}
source("tools/chunk-options.R") 
knitr::opts_chunk$set(echo=TRUE, message=FALSE, warning=FALSE)

library(tidyverse)
library(xts)
library(extrafont)
loadfonts()
```


# `forecast` 팩키지 티블 [^forecast-tsibble] {#forecast-tibble}

[^forecast-tsibble]: [Econometrics and Free Software (2018), "Forecasting my weight with R"](http://www.brodrigues.co/blog/2018-06-24-fun_ts/)

[Econometrics and Free Software 블로그](http://www.brodrigues.co/)에 그동안 측정해서 보관하고 있던 개인정보(체중)을 인터넷에 공개하였다.
데이터프레임이 티블(tibble)로 확장되고 티블 자료구조에 시계열 자료형을 추가하는 시도가 많이 되고 있다.
그중 하나의 움직임이 `tsibble`이다. 

# 시계열 체중 데이터 {#forecast-tibble-weight}

시계열 체중 데이터를 필요한 부분만 추출하여 뽑아내고, 이를 시각화한다. 

``` {r forecast-tsibble-weight}
# 0. 팩키지 -----
library(tidyverse)
library(forecast)
library(tsibble)
library(tibbletime)

# 1. 데이터 -----
## 1.1. 데이터 가져오기 -----
weight_df <- read_csv("https://gist.githubusercontent.com/b-rodrigues/ea60679135f8dbed448ccf66a216811f/raw/18b469f3b0720f76ce5ee2715d0f9574b615f170/gistfile1.txt") %>% 
  as_tsibble()

## 1.2. 훈련/시험 데이터 분할 -----

weight_train_df <- weight_df %>% 
  filter(Date >= "2016-07-11", Date <= "2018-05-31") %>% 
  rename(date = Date, weight = Poids)

# 2. 시각화 -----
## 2.1. 원본 데이터 시각화 -----
ggplot(weight_train_df, aes(date, weight)) +
  geom_line()
```

## 이동평균 추세선 추가 {#forecast-tibble-weight-moving-average}

RcppRoll::roll_meanr() 함수를 사용해서 이동평균을 추가해서 시각화한다.

``` {r forecast-tsibble-weight-ma}
## 2.2. 이동평균 추가 -----
weight_train_df %>% 
  mutate(roll_10 = RcppRoll::roll_meanr(weight, n = 10, fill = NA)) %>% 
  ggplot(aes(date, weight)) +
    geom_line() + 
    geom_line(aes(date, roll_10), color="red", size=1)
```

## 시계열 예측모형 적합 {#forecast-tibble-weight-arima}

시계열 예측모형을 적합시키려면 자료구조를 기존 데이터프레임에서 `ts`로 변경시켜야 한다.
`auto.arima.df()` 함수로 ARIMA 모형으로 적합시키고 나서, 객체를 `weight_models_tbl`에 원데이터,
ARIMA 모형, 예측값 모두 한 곳에 저장시킨다.

``` {r forecast-tsibble-weight-arima}
# 3. ARIMA 예측모형 -----
## 3.1. 예측모형 함수: DF --> TS 변환 -----
auto.arima.df <- function(data, y, ...){
  
  y <- enquo(y)
  
  yts <- data %>% 
    pull(!!y) %>% 
    as.ts()
  
  auto.arima(yts, ...)
}

## 3.2. 예측모형 적합 -----
weight_train_tbl <- weight_train_df %>% 
  mutate(group = "1") %>% 
  group_by(group) %>% 
  nest()
  
weight_models_tbl <- weight_train_tbl %>% 
  mutate(model = map(data, auto.arima.df, y = weight)) %>% 
  mutate(predictions = map(model, forecast, h = 18)) %>% 
  mutate(predictions = map(predictions, as_tibble))

weight_models_tbl
```

## 시계열 예측 시각화 {#forecast-tibble-weight-arima-viz}

"2018-06-01" 기간 이후 시험데이터를 별도로 생성시켜 이를 ARIMA 예측모형 데이터와 결합하여 데이터프레임으로 제작시키고,
이를 `ggplot`으로 시각화한다.

``` {r forecast-tsibble-weight-arima-viz}
# 4. 예측모형 적합 -----

weight_test_df <- weight_df %>% 
  filter(Date >= "2018-06-01") %>% 
  rename(date=Date, weight = Poids)

weight_test_fcst_df <- bind_cols(weight_test_df, weight_models_tbl$predictions[[1]])

weight_test_fcst_df

weight_test_fcst_df %>% 
  ggplot(aes(x=date, y=weight)) +
    geom_point() +
    geom_line() +
    geom_line(aes(x=date, y=`Point Forecast`), color="red", size=1) +
    geom_line(aes(x=date, y = `Hi 95`), color="pink", size=1) + 
    geom_line(aes(x=date, y = `Lo 95`), color="pink", size=1)
```
