---
layout: page
title: "데이터 과학 -- 금융(Finance)"
subtitle: "SEC - 회사정보, 사업보고서, IS/BS/CF"
author:
  name: "[Tidyverse Korea](https://www.facebook.com/groups/tidyverse/)"
  url: https://www.facebook.com/groups/tidyverse/
  affiliation: Tidyverse Korea
  affiliation_url: https://www.facebook.com/groups/tidyverse/
date: "`r Sys.Date()`"
output:
  html_document: 
    include:
      after_body: footer.html
      before_body: header.html
    theme: journal
    toc: yes
    toc_depth: 2
    toc_float: true
    highlight: tango
    code_folding: show
    number_section: true
    self_contained: true
bibliography: bibliography-fin.bib
csl: biomed-central.csl
urlcolor: blue
linkcolor: blue
editor_options: 
  chunk_output_type: console
---

```{r setup, include=FALSE}
knitr::opts_chunk$set(echo = TRUE, message=FALSE, warning=FALSE,
                      comment="", digits = 3, tidy = FALSE, prompt = FALSE, fig.align = 'center')

library(tidyverse)
library(finreportr)
```

# `finreportr` [^blog-finreportr] [^blog-finreportr2] {#finreportr}

[^blog-finreportr]: [Aaron Mamula (November 15, 2018), "Accessing financial data from the sec part 1"](https://aaronmams.github.io/Accessing-Financial-Data-from-the-SEC-Part-1/)

[^blog-finreportr2]: [Aaron Mamula (November 16, 2018), "Accessing financial data from the sec part 2"](https://aaronmams.github.io/Accessing-financial-data-from-the-SEC-Part-2/)

[`finreportr` - Financial Data from U.S. Securities and Exchange Commission](https://github.com/sewardlee337/finreportr) 팩키지를 통해 기본적인 재무정보를 이해한다.

* `CompanyInfo()`: 회사정보
* `AnnualReports()`: 사업보고서
* `GetIncome()`: 손익계산서
* `GetBalanceSheet()`: 대차대조표
* `GetCashFlow()`: 현금흐름표

# 상장된 반도체 회사 {#listed-semiconductor-company} 

미국 증권시장에서 거래되고 있는 반도체 업체를 NYSE와 NASDAQ으로 나눠 업체목록을 작성해 보자.

```{r semi-conductor-top-nyse}
library(tidyverse)
library(rvest)

## NYSE 반도체 상장사 
nyse_semicon_url <- "https://topforeignstocks.com/stock-lists/the-complete-list-of-semiconductor-stocks-trading-on-the-nyse/"

nyse_semicon_tickers <- nyse_semicon_url %>% 
  read_html() %>% 
  html_nodes(css = '#tablepress-2661') %>% 
  html_table(header = TRUE, fill = TRUE) %>% 
  .[[1]]

nyse_semicon_df <- nyse_semicon_tickers %>% 
  janitor::clean_names() %>% 
  as_tibble() %>% 
  mutate(exchange = "NYSE")

## NASDAQ 반도체 상장사 
nasdaq_semicon_url <- "https://topforeignstocks.com/stock-lists/the-complete-list-of-semiconductors-stocks-trading-on-nasdaq/"

nasdaq_semicon_tickers <- nasdaq_semicon_url %>% 
  read_html() %>% 
  html_nodes(xpath = '//*[@id="tablepress-2894"]') %>% 
  html_table(header = TRUE, fill = TRUE) %>% 
  .[[1]]

nasdaq_semicon_df <- nasdaq_semicon_tickers %>% 
  janitor::clean_names() %>% 
  as_tibble() %>% 
  mutate(exchange = "NASDAQ")

semicon_df <- bind_rows(nyse_semicon_df, nasdaq_semicon_df) %>% 
  select(exchange, ticker, name)

semicon_df
```

## 회사정보 {#listed-semiconductor-company-info}

`finreportr` 팩키지 `CompanyInfo()` 함수를 사용해서 회사정보를 가져온다.

```{r finreportr-companyInfo, eval = FALSE}
library(finreportr)

semicon_fin_df <- map_df(semicon_df$ticker, CompanyInfo) 

semicon_fin_list <- list()

for(i in 1:nrow(semicon_df)) {
  cat(i, ": \n")
  if(semicon_df$ticker[i] %in% c("LPTH", "MLNX")) {
    next
  } else {
      semicon_fin_list[[i]] <- CompanyInfo(semicon_df$ticker[i])
  }
}

semicon_fin_df <- map_df(semicon_fin_list, rbind)

semicon_fin_df %>% 
  write_rds("data/semicon_fin_df.rds")
```

상장된 반도체 업체 기본정보를 표를 통해 일별한다.

``` {r table-company-info}
semicon_fin_df <- read_rds("data/semicon_fin_df.rds")

semicon_fin_df %>% 
  reactable::reactable()
```

## 시가총액 [^get-market-cap] {#listed-semiconductor-marcap}

[^get-market-cap]: [Stackoverflow, "Financial Analysis in R - hoping to add Market Cap, P/FCF, EV/EBITDA, and Shareholder Yield to dataset"](https://stackoverflow.com/questions/40432212/financial-analysis-in-r-hoping-to-add-market-cap-p-fcf-ev-ebitda-and-shareh)

시가총액(Market Capitalization)을 가져오기가 좀 까다롭게 되어 [Stackoverflow, "Financial Analysis in R - hoping to add Market Cap, P/FCF, EV/EBITDA, and Shareholder Yield to dataset"](https://stackoverflow.com/questions/40432212/financial-analysis-in-r-hoping-to-add-market-cap-p-fcf-ev-ebitda-and-shareh)을 참조하여 시총을 가져온다.

```{r semiconductor-marcap, eval = FALSE}
library(quantmod)
library(rvest)
library(XML)

# start_date <- as.Date("2019-12-01") 
# end_date   <- as.Date("2019-12-31")
# getSymbols(c("JPM", "WFC"), src = "yahoo", from = start_date, to = end_date)

get_marcap <- function(ticker) {
  url <- glue::glue("http://finviz.com/quote.ashx?t={ticker}")
  webpage <- readLines(url)
  html <- htmlTreeParse(webpage, useInternalNodes = TRUE, asText = TRUE)
  tableNodes <- getNodeSet(html, "//table")
  
  df <- readHTMLTable(tableNodes[[9]], 
                header = c("data1", "data2", "data3", "data4", "data5", "data6",
                           "data7", "data8", "data9", "data10", "data11", "data12")) %>% 
    select(metric = data1, value = data2) %>% 
    filter(str_detect(metric, "Cap"))   
  
  return(df)
} 

safe_get_marcap <- safely(get_marcap)

semicon_marcap_list <- map(semicon_df$ticker, ~ safe_get_marcap(.x))

semicon_marcap_list %>% 
  write_rds("data/semicon_marcap_list.rds")
```

시가총액 금액을 기계가 처리할 수 있는 형태로 숫자형으로 변형시켜 표형태로 추출한다.

```{r market-cap-top}
semicon_marcap_list <- 
  read_rds("data/semicon_marcap_list.rds")

semicon_marcap_rs_list <- map(semicon_marcap_list, "result")

marcap_value <- pluck(semicon_marcap_rs_list, "value") %>% 
  map_chr(toString)

semicon_df %>% 
  mutate(marcap = marcap_value) %>% 
  mutate(unit = str_extract(marcap, ".$"),
         value = parse_number(marcap)) %>% 
  mutate(market_cap = ifelse(unit == "B", value * 10^9, value * 10^6)) %>% 
  arrange(desc(market_cap)) %>% 
  # top_n(10, wt=market_cap) %>% 
  reactable::reactable()
```

## 손익계산서 {#listed-semiconductor-income}

TSMC가 가장 높은 시총을 갖는 것이 확인되어 TSMC 손익계산서를 가져오는 대신 인텔로 대신하여 손익계산서를 가져온다.

```{r market-cap-top-income}
intel_is <- GetIncome("INTC", year = 2018)

intel_is %>% 
  filter(startDate == "2014-12-28") %>% 
  mutate(Amount = as.numeric(Amount)) %>% 
  mutate(amount_billion = Amount / 10^9) %>% 
  select(Metric, Units, amount_billion) %>% 
  reactable::reactable()
```

## 대차대조표 {#listed-semiconductor-bs}

이번에는 인텔의 대차대조표를 가져와보자.

```{r market-cap-top-bs}
intel_bs <- GetBalanceSheet("INTC", year = 2018)

intel_bs %>% 
  filter(endDate == "2016-12-31") %>% 
  mutate(Amount = as.numeric(Amount)) %>% 
  mutate(amount_billion = Amount / 10^9) %>% 
  select(Metric, Units, amount_billion) %>% 
  reactable::reactable()
```

## 현금흐름표 {#listed-semiconductor-cf}

인텔의 현금흐름표를 가져와보자.

```{r market-cap-top-cf}
intel_cf <- GetCashFlow("INTC", year = 2018)

intel_cf %>% 
  filter(endDate == "2016-12-31") %>% 
  mutate(Amount = as.numeric(Amount)) %>% 
  mutate(amount_billion = Amount / 10^9) %>% 
  select(Metric, Units, amount_billion) %>% 
  reactable::reactable()
```

## 사업보고서 {#listed-semiconductor-annual-report}

```{r market-cap-top-annual}
AnnualReports("INTC")
```
