---
layout: page
title: 데이터 과학 -- 금융(Finance)
subtitle: 시계열 예측 성능기준(benchmark)
output:
  html_document: 
    toc: yes
    toc_float: true
    highlight: tango
    code_folding: show
    number_sections: TRUE
mainfont: NanumGothic
---


```{r, include=FALSE}
source("tools/chunk-options.R") 
knitr::opts_chunk$set(echo=TRUE, message=FALSE, warning=FALSE)

library(tidyverse)
library(xts)
library(extrafont)
loadfonts()
```


# 시계열 예측 성능비교 [^benchmark-for-forecasting] {#benchmark-for-forecasting}

[^benchmark-for-forecasting]: [Rob J Hyndman(2010), "Benchmarks for forecasting"](https://robjhyndman.com/hyndsight/benchmarks/)

Rob J Hyndman은 "International Journal of Forecasting" 저널에 제출된 논문에 대해서 논문게재 거절을 표하면서 다음의 기준을 제시하고 있는데 
타당한 면이 많다.

- 단변량 시계열(Univariate Time Series)
    - 계절을 타지 않는 단변량 시계열 데이터의 성능기준은 **랜덤워크(random walk)**. 랜덤워크는 모든 예측값이 마지막 관측점과 동일하다고 예측함.
    - 계절성을 갖는 단변량 시계열 데이터 성능기준은 계절 최종 관측값이 지난 계절 최종 관측값과 동일하게 예측함.
    - ARIMA 모형은 모든 사람이 ARIMA 모형을 알고 있는 것이 아니라 다소 문제가 될 수 있지만, `forecast` 팩키지 `auto.arima()` 함수를 사용해서 성능기준점으로 삼을 수 있다.
- 다변량 시계열(multivariate Time Series)
    - 단변량 시계열(Univariate Time Series)과 동일한 방법 적용.
- 공변량(covariate)을 갖는 시계열
    - 표준 선형 회귀모형이 기본 성능기준을 제시하는 것으로 삼는다.    
- [Time Series Data](https://forecasters.org/resources/time-series-data/), [Time Series Data Library(TSDL) by Rob Hyndman](https://datamarket.com/data/list/?q=provider:tsdl), 
[M3-Competition](https://forecasters.org/resources/time-series-data/m3-competition/)에 제시된 방법론을 성능기준점으로 삼아 예측모형을 개발함.

# 시계열 예측 기본 방법론 [^benchmark-simple-forecasting] {#benchmark-for-forecasting-simple}

[^benchmark-simple-forecasting]: [Rob J Hyndman and George Athanasopoulos, "Forecasting: Principles and Practice", 3.1. Some simple forecasting methods](https://otexts.org/fpp2/simple-methods.html)

- 평균방법: `meanf(y, h)`
- 나이브(naive) 방법: `naive(y, h)`, `rwf(y, h)`
- 계절 나이브(naive) 방법: `snaive(y, h)`
- 이동(drift) 방법: `rwf(y, h, drift=TRUE)`
- ETS: `ets()`
- ARIMA: `auto.arima()`
- $\theta$ 방법: `thetaf()`
- 단일 예측 방법론보다 성능이 좋은 `forecastHybrid` 팩키지 기본기능도 권장된다.


# 훈련/검증 시계열 데이터 [^robjhyndman-workshop] {#benchmark-for-forecasting-data}

[^robjhyndman-workshop]: [robjhyndman/ForecastingWorkshop, Slides for 3-day forecasting workshop](https://github.com/robjhyndman/ForecastingWorkshop)

## 전통적인 검증 {#benchmark-for-forecasting-data-tradition}

전통적인 시계열 모형 개발방법론은 훈련데이터와 시험데이터를 나누고 훈련데이터로 예측모형을 개발하고 나서 예측모형의 성능을 
시험데이터로 검증하는 방식을 많이 취했다.
  
```{r train-test-split, fig.height=1}
train = 1:18
test = 19:24
par(mar=c(0,0,0,0))
plot(0,0,xlim=c(0,26),ylim=c(0,2),xaxt="n",yaxt="n",bty="n",xlab="",ylab="",type="n")
arrows(0,0.5,25,0.5,0.05)
points(train, train*0+0.5, pch=19, col="blue")
points(test,  test*0+0.5,  pch=19, col="red")
text(26,0.5,"시간")
text(10,1,"훈련데이터",col="blue")
text(21,1,"시험데이터",col="red")
```

## 훈련/시험 교차검증 {#benchmark-for-forecasting-data-cv}

예측 정확도를 시험데이터에 대해서 평균을 내는 방법으로 "evaluation on a rolling forecasting origin"으로 알려져 있고,
`tsCV()` 함수를 사용한다.
  
```{r train-test-split-cv}
par(mar=c(0,0,0,0))
plot(0,0,xlim=c(0,28),ylim=c(0,1),
     xaxt="n",yaxt="n",bty="n",xlab="",ylab="",type="n")
i <- 1
for(j in 1:10)
{
  test <- (16+j):26
  train <- 1:(15+j)
  arrows(0,1-j/20,27,1-j/20,0.05)
  points(train,rep(1-j/20,length(train)),pch=19,col="blue")
  if(length(test) >= i)
    points(test[i], 1-j/20, pch=19, col="red")
  if(length(test) >= i)
    points(test[-i], rep(1-j/20,length(test)-1), pch=19, col="gray")
  else
    points(test, rep(1-j/20,length(test)), pch=19, col="gray")
}
text(28,.95,"시간")
```




